臺灣臺北地方法院民事判決　　　　　　　100年度訴字第696號
原　　　告　己○○○保險股份有限公司
法定代理人　丙○○
訴訟代理人　甲○○
　　　　　　乙○○
被　　　告　丁○○
法定代理人　戊○○
訴訟代理人　陸正義律師
上列當事人間損害賠償事件，本院於民國100年7月7日言詞辯論
終結，判決如下：
    主  文
原告之訴駁回。
訴訟費用由原告負擔。
    事實及理由
一、原告起訴主張：被告於民國96年12月5日18時35分，無照駕
    駛922庚○○○號之普通重型機車，行經臺北市○○路時，因過
    失撞及訴外人王屏翰，致其受有傷害，該項傷害遺存運動傷
    害，終身無法從事任何工作，符合強制汽車責任保險給付標
    準殘障程度第三等級之規定，被告之前揭機車則向其投保強
    制汽車責任險，嗣於99年8月17日依強制汽車責任險及保險
    契約之規定賠付新臺幣（下同）105萬元之保險金予王屏翰
    。故原告依強制汽車責任保險法第29條第1項第5款及強制汽
    車責任保險單條款第5條第1項第5款之規定，得在給付金額
    範圍內，代位行使對加害人之請求權，系爭車禍侵權行為事
    件，因被告（00年0月00日出生，至本院言詞辯論終結時止
    ，尚未滿20歲）於事發時未滿17歲，為無照駕駛，自屬過失
    ，為此，提起本件訴訟。聲明：被告應給付原告105萬元，
    及自支付命令聲請狀繕本送達被告翌日起至清償日止，按年
    利率百分之五計算之利息。
二、被告則以：其對於系爭侵權行為之發生並不爭執，惟系爭車
    禍事故於96年12月5日發生，迄至原告於99年8月17日給付保
    險金於王屏翰時，已逾2年時效，對此主張時效抗辯。聲明
    ：原告之訴駁回。
三、兩造均不爭執之事實：
  (一)被告於96年12月5日18時35分，無照駕駛922庚○○○號之普通重
    型機車，行經臺北市○○路時，因過失撞及訴外人王屏翰，
    致其受有傷害。
  (二)被告與王屏翰之損害賠償事件，經本院以98年度訴字第1566
    號判決確定。
  (三)原告於99年8月17日賠付105萬元之保險金予王屏翰。
四、得心證之理由：
    本件原告主張被告之侵權行為致王屏翰受有終身無法從事任
    何工作之殘障損害，為被告所否認，並以該項侵權行為損害
    請求權業已罹於時效抗辯之。是本件之爭點即為：(一)本件王
    屏翰之殘障損害賠償請求權是否為本院98年度訴字第1566號
    判決效力所及？(二)如否，原告提起本件訴訟，其請求權是否
    已罹於侵權行為二年短期時效？分別審酌如下：
  (一)首查，本院98年度訴字第1566號王屏翰與被告及其父母之損
    害賠償事件，判決之範圍僅及於王屏翰所受之醫療費用、交
    通費用、幫傭費用、物之損害賠償及慰撫金等損害範圍，共
    計61萬2372元等情，業據本院依職權調閱前開民事卷宗核閱
    屬實，是本件原告主張王屏翰受有殘障損害之侵權行為損害
    賠償請求權自非前揭判決效力所及，先予敘明。
  (二)按被保險人有違反道路交通管理處罰條例第二十一條或第二
    十一條之一之規定而駕車者，致被保險汽車發生汽車交通事
    故者，保險人仍應依本法規定負保險給付責任，按得在給付
    金額範圍內，代位行使請求權人對保險人之請求權。前項保
    險人之代位權自保險人為保險給付之日起，二年間不行使而
    消滅，強制汽車保險法第29條第1項第5款及第2項固有明文
    。然按因侵權行為所生之損害賠償請求權，自請求權人知有
    損害及賠償義務人時起，二年間不行使而消滅，民法第197
    條第1項前段亦有明文。是依前揭法條之規定觀之，被保險
    人因有違反違反道路交通管理處罰條例第二十一條或第二十
    一條之一之規定而駕車者，致被保險汽車發生汽車交通事故
    者，保險人負給付保險金責任後，於保險金給付範圍內，固
    對被保險人取得請求權，然該項請求權為代位請求權，其內
    容則應依原請求權之內容行使之，始為此項法律規定之意旨
    自明。經查，本件被告為無照駕駛，因違反前揭道路交通管
    理處罰條例之規定，原告於99年8月17日賠付105萬元之保險
    金予王屏翰後，於同年10月27日對被告聲請核發支付命令，
    其固於二年內提起本件訴訟，合法行使代位權；然該項代位
    權之內容，即原告所取得之請求權內容為王屏翰對被告之侵
    權行為損害賠償請求權，而該項請求權之內容則應悉依王屏
    翰與被告間之權利義務行使之，已如前述。再者，王屏翰對
    被告之侵權行為損害賠償請求權，應自王屏翰知有損害及賠
    償義務人時起，二年間不行使而消滅，此有前揭法條規定自
    明。經查，王屏翰於系爭侵權行為發生時即96年12月5日即
    已知悉侵權行為人為被告丁○○，此有當日臺北市○○○○
    ○道路交通事故當事人登記聯單在卷為憑（詳本院99年度司
    促字第26672號支付命令卷宗第3頁）自明；又王屏翰於97年
    1月11日自臺北市立聯合醫院出院之前，於96年12月5日送入
    急診時，即因頸部脊髓損傷、四肢無力，並以大劑量類固醇
    靜脈注射治療其頸部脊隨損傷，復於同12月9日轉入一般病
    房復健，同年月26日已發現右膝後十字韌帶斷裂等情事，而
    王屏翰因前揭傷勢致右下肢右膝關節喪失機能及平衡機能障
    礙等情，有前開醫院和平院區之診斷證明書附卷為憑（詳本
    院卷第101、102頁），是王屏翰至遲於97年1月11日出院時
    ，其應已知悉被告之系爭侵權行為導致其右膝關節喪失機能
    之殘障，然迄至原告代位聲請支付命令即99年10月27日時，
    顯已逾系爭侵權行為請求權之二年時效自明，是被告抗辯原
    告代位請求之系爭侵權行為損害賠償請求權以罹於時效一節
    ，應屬可採。
五、綜上所述，原告代位王屏翰對被告依侵權行為法律關係請求
    賠償之請求權既已罹於時效，是其請求被告給付105萬元，
    及自支付命令送達被告翌日起至清償日止，按週年利率5%計
    算之利息，為無理由，應予駁回。
六、本件事證已臻明確，兩造其餘攻擊防禦方法，核與判決結果
    不生影響，爰不一一論述，併此敘明。
七、據上論結，本件原告之訴無理由，依民事訴訟法第第78條，
    判決如主文。
中　　華　　民　　國　 100　　年　　7 　　月　　28　　日
                  民事第五庭  法　官　洪純莉
以上正本係照原本作成。
如對本判決上訴，須於判決送達後20日內向本院提出上訴狀。如
委任律師提起上訴者，應一併繳納上訴審裁判費。
中　　華　　民　　國　 100　　年　　7 　　月　　28　　日
                    　　　　　書記官　邱美嫆
